【裁判字號】    97,裁,4740
【裁判日期】    971009
【裁判案由】    國家賠償
【裁判全文】
最  高  行  政  法  院  裁  定
                                      97年度裁字第4740號
抗  告  人  甲○○
上列抗告人因與相對人行政院間國家賠償事件，對於中華民國97
年7月8日臺北高等行政法院97年度訴字第1315號裁定，提起抗告
，本院裁定如下：
    主  文
抗告駁回。
抗告訴訟費用由抗告人負擔。
    理  由
一、按抗告法院認抗告為不合法或無理由者，應為駁回抗告之裁
    定。
二、原裁定略以：抗告人起訴主張其胞兄盧爾興於民國38年間棄
    家從軍赴臺救國，拋棄父母弟妹，使抗告人在非人的生存環
    境中渡過19年。抗告人所受損害罕見，全因盧爾興棄家從軍
    赴臺救國所致，受惠之政權即應依民法、國家賠償法等相關
    規定及司法院釋字第469號解釋意旨，賠償抗告人新臺幣91,
    500,000元，爰訴請相對人如數賠償等語。惟查，抗告人請
    求國家賠償，依國家賠償法第10條至12條規定，應循協議、
    民事訴訟程序以為救濟。是其起訴應向民事法院為之，行政
    法院並無受理訴訟之權限，而應依行政訴訟法第12條之2第2
    項規定，將本件移送於管轄法院為由，乃裁定本件移送臺灣
    臺北地方法院。
三、抗告意旨略謂：依據憲法、司法院大法官會議解釋、民法、
    國家賠償法、法律對人民權益之保障絕不會重待死者，輕待
    生者、憲法所提倡之國際主義、社會之善良習慣等，或考量
    當年受惠之政權方面、社會道義、推進社會發展、安撫親屬
    ，告慰亡者、判賠之可行性等，相對人應如數賠償抗告人所
    受損害。惟抗告人屢次提起訴願，請求相對人賠償，均遭駁
    回，乃向行政法院提起行政訴訟，此乃憲法第15條、第16條
    、第22條及第23條規定賦與人民之權益。且本件純屬公法上
    之爭議，抗告人係依行政訴訟法第2條規定，向行政法院提
    起行政訴訟，行政法院有權、有責依法受理、裁決。是原裁
    定將本件移送臺灣臺北地方法院，既不符行政訴訟法第1條
    、第2條、第12條、行政程序法第7條等規定及司法院釋字第
    540號解釋意旨，且適用行政訴訟法第12條之2第2項規定有
    誤等語。
四、本院按「公法上之爭議，除法律別有規定外，得依本法提起
    行政訴訟。」為行政訴訟法第2條所明定。而所謂「法律別
    有規定」者，例如依國家賠償法規定請求國家賠償即屬之。
    蓋國家賠償法第12條規定：「損害賠償之訴，除依本法規定
    外，適用民事訴訟法之規定。」準此，有關國家賠償之爭議
    ，除有其他行政訴訟存在，而得於同一程序中，合併請求損
    害賠償外，自應循民事訴訟程序謀求救濟，而不得單獨提起
    行政訴訟，請求損害賠償。次按「行政法院認其無受理訴訟
    權限者，應依職權以裁定將訴訟移送至有受理訴訟權限之管
    轄法院。」為行政訴訟法第12條之2第2項前段所規定。抗告
    人單獨提起本件行政訴訟，向相對人請求損害賠償，揆諸上
    揭行政訴訟法第2條及國家賠償法第12條規定，自應循民事
    訴訟程序謀求救濟，行政法院並無受理訴訟權限，原裁定乃
    依行政訴訟法第12條之2第2項前段規定，裁定本件移送臺灣
    臺北地方法院，並無不合。抗告人仍執前詞，求予廢棄，難
    認有理由，應予駁回。
五、據上論結，本件抗告為無理由。依行政訴訟法第104條、民
    事訴訟法第95條、第78條，裁定如主文。
中    華    民    國    97    年    10    月    9     日
                    最高行政法院第五庭
                        審判長法官  劉  鑫  楨
                              法官  鄭  忠  仁
                              法官  黃  淑  玲
                              法官  吳  慧  娟
                              法官  曹  瑞  卿
以  上  正  本  證  明  與  原  本  無  異
中    華    民    國    97    年    10    月    9     日
                              書記官  張  雅  琴


司法院資訊處製作；財團法人民間司法改革基金會備份。
